臺灣高等法院刑事判決
109年度上更一字第171號
上  訴  人  
即  被  告  許永昌



指定辯護人  本院公設辯護人陳德仁                  
上列上訴人即被告因違反毒品危害防制條例案件，不服臺灣士林
地方法院108年度訴字第128號，中華民國108年8月14日第一審判
決（起訴案號：臺灣士林地方檢察署108年度偵字第4287號、第4
309號、第4801號，108年度毒偵字第562號），提起上訴，經本
院判決後（108年度上訴字第3078號），由最高法院發回更審，
本院判決如下：
    主  文
原判決關於附表編號3所示共同販賣第二級毒品及定應執行刑部
分均撤銷。
甲○○犯販賣第二級毒品罪，累犯，處有期徒刑叁年柒月，未扣案
之販賣毒品所得新臺幣貳仟元沒收，於全部或一部不能沒收或不
宜執行沒收時，追徵其價額。
其餘上訴駁回。
上開撤銷改判部分及上訴駁回部分所處之刑，應執行有期徒刑叁
年拾月。
    事  實
一、甲○○知悉甲基安非他命為毒品危害防制條例所列管之第二級
    毒品，依法不得販賣、持有，竟先後為下列行為：
　㈠甲○○與乙○○（業經另案判決）共同基於販賣甲基安非他命以
    牟利之犯意聯絡，由乙○○以其所有三星廠牌行動電話1支（
    含0000000000號SIM卡1張），甲○○則持其配偶所申辦之0000
    000000號行動電話為聯絡工具，先後於民國107年11月18日
    、108年1月8日，以新臺幣（下同）2,000元至3,000元不等
    之價格，分別販賣甲基安非他命予肥董、0000000000號門號
    持用人某男營利（販賣毒品對象、時間、地點、金額、數量
    均詳如附表編號1至2所示）。
　㈡甲○○基於販賣甲基安非他命以牟利之犯意聯絡，持用乙○○所
    有之三星廠牌行動電話1支（含0000000000號SIM卡1張），
    於108年1月16日，以2,000元之價格，販賣甲基安非他命予0
    000000000號門號持用人某女營利（販賣毒品對象、時間、
    地點、金額、數量詳如附表編號3所示）。
　㈢嗣因臺灣士林地方檢察署檢察官據報指揮警方發現甲○○確有
    與乙○○共同販賣毒品之犯行，經簽發甲○○拘票後，於108年3
    月6日15時許，為警在新北市○○區○○街00號拘獲甲○○，始循
    線查悉上情。
二、案經新北市政府警察局汐止分局報告臺灣士林地方檢察署檢
    察官偵查起訴。
    理  由
壹、審理範圍：
    檢察官起訴上訴人即被告甲○○（下稱被告）涉嫌販賣第二級
    毒品(共3罪)、施用第二級毒品(共1罪)，經原審均判處有罪
    後，被告提起上訴，並於上訴期間撤回就施用第二級毒品罪
    部分之上訴（見本院前審卷第103頁）而確定，而販賣第二
    級毒品部分，則經本院判處無罪後，檢察官不服提起第三審
    上訴，判決撤銷發回本院審理，回復第二審程序，是本院審
    理範圍僅限檢察官起訴販賣第二級毒品(共3罪)部分，先予
    敘明。
貳、證據能力部分：
    當事人及辯護人對於被告以外之人於審判外之陳述，同意作
    為證據，茲審酌本案供述證據製作時之情況，並無不當取供
    及證明力明顯過低之瑕疵，依刑事訴訟法第159條之5第1項
    之規定，自具有證據能力。
叁、實體部分：
一、就附表編號1至3所示之事實，各有下開證據可佐：
　㈠就被告與乙○○共同販賣甲基安非他命予肥董即附表編號1 所
    示之事實，業據被告於警詢、偵查、原審及本院準備程序及
    審理時均坦承不諱（見107年度偵字第4801號卷第51至52頁
    ；107年度聲羈字第41號卷第64頁；108年度毒偵字第562號
    第93頁；原審108年度訴字第128號卷第62至63、165、363頁
    ；本院卷第116、175頁），核與證人即共同被告乙○○於偵查
    中證述之情節相符（見偵字第4287號卷第319頁），被告與
    乙○○於案發前先以電話聯繫毒品販賣及運送等節，有被告所
    使用之0000000000號行動電話門號與乙○○使用之0000000000
    號行動電話門號之通訊監察譯文在卷可憑（見偵字第4801號
    卷第162頁）。
  ㈡就被告與乙○○共同販賣甲基安非他命予某男即附表編號2 所
    示之事實，業據被告於警詢、偵查、原審及本院準備程序及
    審理時均坦承不諱（見偵字第4801號卷第52至53頁；聲羈卷
    第64頁；毒偵字第562號卷第93頁；原審訴字卷第62至63、1
    65、363至364頁；本院卷第116、175頁），核與乙○○於偵查
    中證述情節相符（見偵字第4287號卷第319至321頁），乙○○
    與某男於案發前先以電話聯繫毒品交易等節，有乙○○使用之
    0000000000號行動電話門號與某男使用之0000000000號行動
    電話門號之通訊監察譯文存卷可考（見偵字第4801號卷第20
    7至208頁）。
  ㈢被告販賣甲基安非他命予某女即附表編號3所示之事實，業據
    被告於警詢、偵查、原審及本院準備程序及審理時均坦承不
    諱（見偵字第4801號卷第53至54頁；聲羈卷第64頁；毒偵字
    第562號卷第93至95頁；原審訴字卷第62至63、165、364頁
    ；本院卷第116、175頁），被告與某女於案發前先以電話聯
    繫毒品交易等節，有被告使用乙○○之0000000000號行動電話
    門號與某女使用之0000000000號行動電話門號之通訊監察譯
    文附卷可考（見偵字第4801號卷第221頁）。
  ㈣另參以被告就附表編號1至3所示之事實於原審訊問時自承：
    我知道送毒品給前開三人是要賣的，不是免費給對方用的等
    語（見聲羈卷第64頁），而證人即同案共犯乙○○亦於原審自
    承：我販賣毒品之利潤大約300元至500元，不管是賣3公克
    、2公克或1公克，每次都是賺300元至500元等語（見原審訴
    字卷第57頁），足見被告與乙○○共同販賣甲基安非他命，主
    觀上具有營利意圖，殊甚灼然。綜上，被告上開任意性自白
    ，核與事實相符，自堪採信。
　㈤至於被告就附表編號3所示之事實，雖亦坦承係與乙○○所共犯
    ，然為證人乙○○於本院審理時翻異前於偵訊之證言，改口證
    稱：附表所示3件販賣第二級毒品之事實，均係於警詢前，
    就與被告套好，且於偵訊、審理時均認罪，目的是為讓甲○○
    可以以供出上游獲取減刑，其實內容子虛烏有等語（見本院
    卷第157至165頁）。然對照通訊監察譯文，除附表編號3事
    實對應之通訊監察譯文（見偵字第4801號卷第221頁），係
    被告持用證人乙○○之電話與販賣對象某女之對話內容外，其
    餘均為乙○○直接與販賣對象「肥董」、「持用0000000000號
    行動電話門號之某男」通話內容，被告復自承其確實承證人
    乙○○之命，前往交付毒品及收取價金，是如附表編號1至2所
    示犯行，綜整前開㈠、㈡所示證據，可認確實為被告與乙○○所
    共犯，證人乙○○於本院就此部分之證述，要難採信。而附表
    編號3所示之犯行，除被告所持用者係乙○○之行動電話與購
    毒者對話外，觀其等對話內容，並未言及乙○○有參與和購毒
    者交易甲基安非他命之相關內容，是被告此部分供述乙○○亦
    為其販賣第二級毒品給持用000000000行動電話門號某女之
    共犯，顯無其他補強證據以實其說，尚難遽認乙○○就此部分
    亦涉共同販賣第二級毒品罪嫌，附此敘明。
　㈥綜上，本案事證明確，被告前開共同販賣、販賣第二級毒品
    犯行至堪認定，應依法論科。
二、論罪：
　㈠按行為後法律有變更者，適用行為時之法律。但行為後之法
    律有利於行為人者，適用最有利於行為人之法律，刑法第2
    條第1項定有明文。被告行為後，毒品危害防制條例第4條第
    2項及同條例第17條第2項規定，均於109年1月15日修正公布
    、同年7月15日生效施行。修正前該條例第4條第2項規定：
    「製造、運輸、販賣第二級毒品者，處無期徒刑或7年以上
    有期徒刑，得併科新臺幣1千萬元以下罰金。」修正後則規
    定：「製造、運輸、販賣第二級毒品者，處無期徒刑或10年
    以上有期徒刑，得併科新臺幣1千5百萬元以下罰金」，修正
    後法定刑規定已有提高，顯未較有利於被告；另修正前該條
    例第17條第2項規定：「犯第四條至第八條之罪於偵查及審
    判中均自白者，減輕其刑」；修正後則規定：「犯第四條至
    第八條之罪於偵查及『歷次』審判中均自白者，減輕其刑」，
    依此次修正說明，修正後僅限於被告於歷次事實審審級（包
    括更審、再審或非常上訴後之更為審判程序），且於各該審
    級中，於法官宣示最後辯論終結時，均自白陳述始有減輕其
    刑規定之適用，顯然修正後之規定亦未較有利於被告。依刑
    法第2條第1項前段規定，就有關犯行，應整體適用被告行為
    時即修正前毒品危害防制條例第4條第2項及同條例第17條第
    2項規定。原判決未及就修正前毒品危害防制條例第4條第2
    項、第17條第2項為新舊法比較適用，惟無礙判決結果，由
    本院予以補充敘明即可。
  ㈡核被告就附表編號1至3，均係犯修正前毒品危害防制條例第4
    條第2項之販賣第二級毒品罪。被告販賣甲基安非他命行為
    前，意圖販賣而持有甲基安非他命之低度行為，為其各次販
    賣之高度行為所吸收，均不另論罪。
　㈢被告與乙○○就附表編號1至2號所示之販賣第二級毒品罪（共2
    罪）犯行，有犯意聯絡與行為分擔，均為共同正犯。
  ㈣被告所犯前開3次販賣第二級毒品，犯意各別，行為互殊，應
    予分論併罰。
  ㈤被告前於100年間因①犯傷害、妨害自由、強制性交等案件，
    經臺灣士林地方法院以100年度訴字第16號判決處有期徒刑1
    年、8月、4年，被告提起上訴後，經本院以100年度侵上訴
    字第233號判決駁回上訴確定；②因傷害案件，經臺灣新北地
    方法院以100年度簡字第571號判決處有期徒刑3月確定，①②
    兩案嗣經本院以101年度聲字第12號裁定應執行刑有期徒刑5
    年6月確定（下稱第1執行案）；③因傷害及妨害自由案件，
    經臺灣士林地方法院以100年度侵訴字第8號判決處有期徒刑
    4月、4月、6月、10月，應執行有期徒刑1年10月，上訴後經
    本院以101年度侵上訴字第159號判決上訴駁回確定（下稱第
    2執行案）；被告於100年10月6日入監服刑，前開2執行案接
    續執行，於105年10月27日縮短刑期假釋出監併付保護管束
    ，迄於106年12月16日保護管束期滿，假釋未經撤銷，其未
    執行之刑以執行完畢論等情，有本院被告前案紀錄表在卷可
    查，其於受有期徒刑之執行完畢，5年以內故意再犯本案事
    實欄一、㈠㈡（即附表編號1至3）所示之3罪，已符刑法第47
    條第1項之累犯要件，依司法院釋字第775號解釋意旨，本院
    審酌被告於前述罪刑執行完畢不久，未能記取教訓，深切反
    省，再犯本案販賣第二級毒品案件，及本案犯罪情節等綜合
    以觀，認依刑法第47條第1項規定加重最低本刑，並無使其
    因上開犯行所受之刑罰超過所應負擔罪責，人身自由將因此
    遭受過苛侵害之虞，亦無罪刑不相當之虞，是就被告所犯前
    開各罪，均依刑法第47條第1項規定加重其刑。
  ㈥毒品危害防制條例第17條第2項規定：犯第4條至第8條之罪於
    偵查及審判中均自白者，減輕其刑。被告就附表編號1至編
    號3所示販賣第二級毒品犯行，於偵查及審判中均自白犯罪
    ，業如前述，均應依毒品危害防制條例第17條第2項規定減
    輕其刑，並依法先加後減之。
  ㈦辯護人雖為被告辯護稱：被告係為報答乙○○恩情，幫乙○○交
    付3次毒品，並未獲得任何利益，犯罪情狀應可憫恕，請求
    依刑法第59條規定酌減其刑。惟按刑法第59條之酌量減輕其
    刑，必須犯罪另有特殊之原因與環境等，在客觀上足以引起
    一般同情，認為即予宣告法定最低度刑期猶嫌過重者，始有
    其適用，被告業已適用毒品危害防制條例第17條第2項予以
    減輕其刑，要無情輕法重之憾，且被告與乙○○於3個月內，
    販賣3次第二級毒品，實屬不該，是以，衡酌全案情節，當
    難認本案在客觀上有何足以引起一般人同情或顯可憫恕之處
    ，自無依刑法第59條酌減其刑之必要，辯護人上揭所辯，尚
    無可採。
肆、撤銷原判決之理由（即事實欄一、㈡部分）：
一、原審就事實欄一、㈡部分，固認係與乙○○所共犯，惟此部分
    除據被告供述外，別無其他證據以實其說，又係被告持用乙
    ○○之行動電話與毒品交易對象某女通聯，對話內容亦未言及
    乙○○有何參與本次毒品交易內容，尚難僅憑被告所持用者乃
    乙○○之行動電話，遽認乙○○有何指使被告交付第二級毒品甲
    基安非他命並向某女收取對價之情事，則此部分應認係被告
    一人所犯，就其販毒價金，雖未據扣案，亦應於被告項下宣
    告沒收。基此，被告上訴意旨認此部分量刑過重為無理由，
    惟原判決此部分有前述之瑕疵，應由本院就此部分撤銷改判
    ，並就原審定執行刑部分亦一併撤銷。
二、量刑理由：
　　審酌被告知悉甲基安非他命對人體具有危害性，為法律所禁
    止販賣之物，卻仍為前開販賣甲基安非他命之行為，造成毒
    品危害擴散之風險增加，實非可取；並考量被告未曾有過販
    賣毒品之素行，有本院被告前案紀錄表在卷可稽，且於審判
    中始終坦承犯行，犯後態度良好，販賣毒品之次數零星，數
    量亦不多，並衡酌渠等犯罪動機與手段，被告之智識程度為
    國中畢業、單親扶養一幼兒，家庭經濟狀況僅能勉持等一切
    情狀，量處如主文第二項所示之刑。
三、沒收部分之說明：
　㈠被告就如附表編號3所示販賣第二級毒品犯行，獲有犯罪所得
    2,000元，亦業經認定如前，雖未據扣案，仍應依刑法第38
    條之1第1項前段、第3項之規定宣告沒收，並諭知於全部或
    一部不能沒收或不宜執行沒收時，追徵其價額。
　㈡被告持以作為聯絡工具之0000000000號行動電話，係其配偶
    所申辦，且未扣案，為被告所自承（見偵字第4801號卷第48
    頁），被告非該行動電話之所有權人，亦無積極證據認定被
    告有處分權，自無於被告此部分犯行主文項下一併宣告沒收
    之必要。
伍、駁回上訴之理由（即事實欄一、㈠部分）：
一、原審認為被告罪證明確，適用毒品危害防制條例第4條第2 
    項、第17條第2項，刑法第11條、第28條、第47條第1項等規
    定，審酌被告知悉甲基安非他命為第二級毒品，成癮後戕害
    施用者之身心甚鉅，卻無視國家杜絕毒品犯罪之禁令，以販
    賣方式流毒予購毒者，所為非但增加毒品在社會流通之危險
    性，且對國民健康及社會秩序均已造成具體危害，被告與乙
    ○○共同販賣次數、且被告並未獲得販毒利益，均坦承販毒犯
    行之犯罪後態度，兼衡被告為高中肄業之智識程度、育有1
    子，父母健在、羈押前在萬華開設飲食小吃店，收入尚可，
    但小吃店目前已結束營業之家庭、生活、經濟狀況等一切情
    狀，量處如附表「原審罪名及宣告刑」欄編號1、2所示之刑
    。復就沒收部分說明：㈠被告就如附表編號1至2所示販賣第
    二級毒品犯行，係由乙○○事後向購毒者取得如各該編號所示
    之販毒價金，被告並未獲得任何價款或利益，被告無犯罪所
    得，自無庸宣告沒收。㈡被告持以作為聯絡工具之000000000
    0號行動電話，係其配偶所申辦，且未扣案，為被告所自承
    （見偵字第4801號卷第48頁），被告非該行動電話之所有權
    人，亦無積極證據認定被告有處分權，自無於被告此部分犯
    行主文項下一併宣告沒收之必要。是核原審之認事用法，並
    無違誤，量刑及沒收之宣告亦屬妥適。
二、被告雖以原審量刑過重為由提起上訴，惟按量刑之輕重，係
    屬事實審法院得依職權自由裁量之事項，苟已斟酌刑法第57
    條各款所列情狀，而未逾越法定刑度，不得遽指為違法。查
    原判決已就被告之犯罪動機、手段、素行、智識程度、家庭
    經濟狀況、所需撫養照顧之人士、是否坦承之犯後態度、是
    否取得販賣所得之價金，以及毒品對人體和社會所生危害、
    販賣毒品之次數與數量等刑法第57條規定之事項，論述採為
    科刑之考量，並未逾越法定刑度，亦無濫用權限之違法情形
    。被告上訴意旨猶執陳前詞指摘原審此部分之量刑不當，難
    認有理由，應予駁回。　
陸、定執行刑之說明：
　　考量上開撤銷及駁回部分各罪宣告刑之有期徒刑總和上限、
    各刑中最長期，前開3罪為相同犯罪類型（販賣第二級毒品
    罪），於合併處罰時之責任非難重複程度，暨被告各犯罪情
    節、危害情況、侵害法益、犯罪次數及整體犯罪非難評價等
    總體情狀綜合判斷，依法定其應執行刑如主文第四項所示。
    　　　
據上論斷，應依刑事訴訟法第368條、第369條第1項前段、第364
條、第299條第1項前段，109年1月15日修正前毒品危害防制條例
第4條第2項、第17條第2項，刑法第2條第1項前段、第11條、第4
7條第1項、第38條之1第1項前段、第3項、第51條第5款，判決如
主文。
本案經檢察官莊富棋提起公訴，檢察官林宏松到庭執行職務。
中　　華　　民　　國　　110 　年　　5 　　月　　13　　日
                  刑事第二十一庭審判長法　官  許宗和
                                      法　官  章曉文
                                      法　官  黃玉婷
以上正本證明與原本無異。
如不服本判決，應於收受送達後20日內向本院提出上訴書狀，其
未敘述上訴之理由者並得於提起上訴後20日內向本院補提理由書
（均須按他造當事人之人數附繕本）「切勿逕送上級法院」。
                                      書記官  傅國軒
中　　華　　民　　國　　110 　年　　5 　　月　　13　　日
附錄：本案論罪科刑法條全文
109年1月15日修正前毒品危害防制條例第4條第2項
製造、運輸、販賣第二級毒品者，處無期徒刑或 7 年以上有期
徒刑，得併科新臺幣 1 千萬元以下罰金。
附表：
編號 行為人 購毒者 時間 地點 金額（新臺幣）及數量 原審罪名及宣告刑 本院主文  行為人所使用之行動電話 購毒者所使用之行動電話      1                                  乙○○&ZZZZ; 0000000000 肥董              107年11月18日上午7時46分、7時48分許                                                                新北市淡水區淡江農場附近                                                                              被告跟乙○○以2,000元之價格販賣第二級毒品甲基安非他命1公克予肥董，被告將上開甲基安非他命交付予肥董，價金嗣後由乙○○向肥董收取。  甲○○共同販賣第二級毒品，累犯，處有期徒刑參年柒月。                                                                                                                                                                上訴駁回。  甲○○&ZZZZ; 0000000000                                                            2                                        乙○○&ZZZZ; 0000000000 某男              108年1月8 日2時57分、2時59分、3時27分許                                                                              新北市○○區○○街00號被告住處附近                                                                                      被告跟乙○○以3,000元之價格販賣第二級毒品甲基安非他命2公克）予0000000000門號持用人某男，被告將上開甲基安非他命交付某男，價金嗣後由乙○○向某男收取。      甲○○共同販賣第二級毒品，累犯，處有期徒刑參年柒月。                                                                                                                                                                                                      上訴駁回。  甲○○&ZZZZ; 0000000000                                                                        0000000000                                                                                       3                                        乙○○&ZZZZ; 0000000000(甲○○持用)  某女&ZZZZ; &ZZZZ; &ZZZZ; &ZZZZ; &ZZZZ;0000000000     108年1月16日1時17分許                                                                                                臺北市萬華區桂林路某處                                                                                                  被告跟乙○○以2,000元之價格販賣第二級毒品甲基安非他命1公克）予0000000000門號持用人某女，被告將上開甲基安非他命交付某女，價金嗣後由乙○○向某女收取。 甲○○共同販賣第二級毒品，累犯，處有期徒刑參年柒月。                                                                                                                                                                            甲○○販賣第二級毒品，累犯，處有期徒刑參年柒月，未扣案之販賣毒品所得新臺幣貳仟元沒收，於全部或一部不能沒收或不宜執行沒收時，追徵其價額。